【裁判字號】    99,訴緝,113
【裁判日期】    990924
【裁判案由】    違反銀行法等
【裁判全文】
臺灣高雄地方法院刑事判決             99年度訴緝字第113號
公  訴  人  臺灣高雄地方法院檢察署檢察官
被      告  乙○○
            甲○○
上列被告等因違反銀行法等案件，經檢察官提起公訴（86年度偵
字第12126 號），本院判決如下：
    主  文
本件免訴。
    理  由
一、公訴意旨係以：被告乙○○係擔任臺北市松山區○○○路20
    7 號5 樓「寶利國際管理顧問有限公司」（下稱寶利公司）
    董事長；被告甲○○係擔任高雄市○○○路116 號8 樓寶利
    公司高雄分公司總經理，與林昭財（寶利公司總經理，經判
    處有期徒刑5 年6 月確定）、竇耀祖（寶利公司高雄分公司
    負責人，經判處有期徒刑3 年確定）等人明知寶利公司非依
    法設立之銀行，不得吸收資金，且吸收資金也不在公司登記
    營業範圍內，竟基於共同概括犯意之聯絡，自民國85年間7
    月間起，在北、高兩市，對外宣稱為GLOBAL集團在臺辦事處
    招攬業務員，按所收資金總額給付百分之1 傭金，每月可依
    投資者分得利潤金發給百分之1 獎金予業務員，並分別雇用
    知情之孫中杰及羅麗華擔任會計，而以「保本綜合投資組合
    」（英文簡稱GMEP）為號召，向社會不特定大眾招募投資。
    投資金額北、高兩市至少各分別以2 萬、1 萬美元為1 單位
    ，由客戶自行或代為將所投資款，經由國內銀行匯往新加坡
    GLOBAL集團往來之當地銀行帳戶中，再由該集團新加坡分公
    司集資運用於金融投資。投資期限至少6 個月，投資者不負
    任何投資風險盈虧之責，GLOBAL集團則每月固定給付投資者
    投資本金2.5 ％（即年息30％）與原本顯不相當利潤金之變
    相利息，透過寶利公司核算匯入投資客戶開設於國內公融行
    庫之個人帳戶中。又寶利公司為加強投資客戶之信心，竟向
    客戶佯稱GLOBAL集團在確認收到投資款項後，會由銀行直接
    以外投資客戶本人名義開立銀行保證書正本給客戶。惟實際
    上投資客戶所收到的銀行保證書，均是銀行開立給GLOBAL集
    團，GLOBAL集團再以原件彩色影印後，另附加新加坡律師所
    出具的「信託聲明」交給客戶，而非係直接由銀行開立給客
    戶本人正本之銀行保證書。營業迄今（即實施搜索查獲之86
    年1 月9 日），北、高兩市招募約140 餘位投資人，吸收資
    金高達新臺幣6 千6 百餘萬元。因認被告乙○○、甲○○均
    係違反公司法第15條第1 項、第3 項及銀行法第29條第1 項
    、第125 條規定（起訴書漏載公司法第15條第3 項規定），
    而均應從一重依銀行法第125 條規定論處等語。
二、按案件時效已完成；犯罪後之法律已廢止其刑罰者，應諭知
    免訴之判決，並得不經言詞辯論為之，刑事訴訟法第302 條
    第2 款、第4 款、第307 條定有明文。又行為後法律有變更
    者，適用行為時之法律，但行為後之法律有利於行為人者，
    適用最有利於行為人之法律，為95年7 月1 日修正公布施行
    之刑法（下稱修正後刑法）第2 條第1 項所明定。查修正後
    刑法第80條第1 項，及修正前刑法第80條第1 項關於追訴權
    時效期間之規定不同，修正後刑法所定時效期間較長，表示
    行為人被追訴之期限較久，自屬對行為人不利，比較結果自
    以修正前刑法第80條第1 項較有利於行為人，本件關於追效
    權時效，即應適用修正前刑法第80條第1 項之規定。則關於
    追訴權時效之停止進行，及其期間、計算，亦應一體適用修
    正前刑法第83條之規定。又被告行為時之銀行法第125 條第
    1 項係規定：「違反第29條第1 項之規定者，處1 年以上7
    年以下有期徒刑，得併科新臺幣3 百萬元以下罰金。」，嗣
    於89年11月1 日修正公布該條項規定為：「違反第29條第1
    項之規定者，處3 年以上10年以下有期徒刑，得併科新臺幣
    1 億元以下罰金。」，復於93年2 月4 日修正公布該條項規
    定為：「違反第29條第1 項規定者，處3 年以上10年以下有
    期徒刑，得併科新臺幣1 千萬元以上2 億元以下罰金。其犯
    罪所得達新臺幣1 億元以上者，處7 年以上有期徒刑，得併
    科新臺幣2500萬元以上5 億元以下罰金。」，是就新舊法比
    較結果，自以被告行為時銀行法第125 條第1 項之規定較有
    利於被告。
三、經查：
  (一)時效完成部分：公訴意旨認被告乙○○、甲○○於上開時、
    地違反銀行法之行為，應依行為時銀行法第125 條第1 項之
    罪責論處，該罪最高法定刑為有期徒刑7 年，其追訴權時效
    期間，依修正前刑法第80條第1 項第2 款規定為10年，且依
    同法第83條第1 項、第3 項規定，及參照司法院29年院字第
    1963號解釋，被告因逃匿，經本院通緝，致審判不能進行，
    應一併計算該項追訴期間4 分之1 ，合計為12年6 月。又被
    告乙○○、甲○○涉犯上開罪嫌之行為終了日係其等被查獲
    之日（即86年1 月9 日），而臺灣高雄地方法院檢察署檢察
    官係於86年5 月16日開始偵查（即收案日），並於87年6 月
    12日起訴暨繫屬於本院（87年度訴字第1671號），嗣被告乙
    ○○、甲○○2 人分別於本院審理時逃匿，由本院各於87年
    7 月8 日、87年7 月24日，分別對被告甲○○、乙○○發布
    通緝，致對該2 人之審判之程序均無法進行，依司法院大法
    官釋字第138 號解釋，此時追訴權既無不行使之情形，自不
    生時效進行之問題，亦應予以加計。職是，本件被告乙○○
    、甲○○被訴上開犯罪之追訴權時效分別於99年9 月18日及
    99年9 月2 日屆滿（計算式如附表一及附表二所示），其等
    追訴權之時效均業已完成。
  (二)犯罪後之法律已廢止其刑罰部分：公訴意旨另認被告甲○○
    、乙○○涉犯公司法第15條第1 項、第3 項之罪，然公司法
    第15條第3 項，有關公司負責人經營登記範圍以外業務之刑
    事處罰規定，業經立法院三讀通過修正刪除，並經總統於90
    年11月12日公布，同年月14日生效，本件被告2 人行為後，
    公司法第15條第3 項既已廢止其刑罰，是應認屬犯罪後之法
    律已廢止其刑罰之情形。
  (三)綜上所述，公訴意旨認被告甲○○、乙○○2 人所涉銀行法
    第125 條罪嫌，追訴權時效已經完成；被告2 人另涉公司法
    第15條第1 項、第3 項之罪嫌，犯罪後之法律已廢止其刑罰
    ，揆諸首開說明，爰不經言詞辯論，逕為諭知免訴之判決。
四、退併辦部分：臺灣臺北地方法院檢察署檢察官認該署87年度
    偵字第11403 號被告乙○○、甲○○涉犯違反銀行法案件，
    該署87年度偵字第22681 號被告乙○○、甲○○涉犯詐欺案
    件，該署87年度偵字第22013 號被告乙○○涉犯詐欺案件，
    與本案係同一事實，屬裁判上一罪，聲請併案審理；另臺灣
    高雄地方法院檢察署檢察官亦認該署87年度偵字第15483 號
    被告乙○○涉犯違反銀行法案件，與本案之犯罪事實相同，
    為事實上同一案件，而聲請本院併案審理，惟本案既已諭知
    免訴判決，上開併案部分，本院自無從予以審理，均應退由
    檢察官另為適當之處理，附此敘明。
據上論斷，應依刑事訴訟法第302 條第2 款、第4 款、第307 條
，判決如主文。
中    華    民    國    99    年    9     月    24    日
                      刑事第四庭  審判長法  官  方百正
                                        法  官  謝文嵐
                                        法  官  葉文博
以上正本證明與原本無異。
如不服本判決應於收受本判決後10日內向本院提出上訴書狀，並
應敘述具體理由，如未敘述上訴理由者，應於上訴期間屆滿後20
日內補提理由書狀於本院（均須按他造當事人之人數附繕本）「
切勿逕送上級法院」。
中    華    民    國    99    年    9     月    27    日
                                        書記官  李柏親
附表一：被告乙○○部分之追訴權時效
  犯罪行為日：86年1 月9 日
  追訴權期間（加計4 分之1 停止期間）：12年6 月
  實施偵查日（即86年5 月16日）至通緝發布日（即87年7 月
    24日）：1 年2 月9 日
  提起公訴日（即87年6 月12日）至法院繫屬日（即87年6 月
    12日）：0 日
  追訴權完成日為：99年9 月18日（即＋＋－）
附表二：被告甲○○部分之追訴權時效
  犯罪行為日：86年1 月9 日
  追訴權期間（加計4 分之1 停止期間）：12年6 月
  實施偵查日（即86年5 月16日）至通緝發布日（即87年7 月
    8 日）：1 年1 月23日
  提起公訴日（即87年6 月12日）至法院繫屬日（即87年6 月
    12日）：0 日
  追訴權完成日為：99年9 月2 日（即＋＋－）

司法院資訊處製作；財團法人民間司法改革基金會備份。
